【裁判字號】    98,易,508
【裁判日期】    990721
【裁判案由】    詐欺
【裁判全文】
              臺灣士林地方法院刑事判決
公  訴  人  臺灣士林地方法院檢察署檢察官
被      告  庚○○
            辛○○
            寅○○
共      同
選任辯護人  黃重鋼律師
            林詠嵐律師
被      告  壬○○
            丁○○
上列被告因詐欺案件，經檢察官提起公訴（97年度偵字第6294、
6969、8552號、98年度偵字第9826號），本院判決如下：
    主  文
庚○○所犯如附表壹所示之罪，各處如附表壹編號一至三主文欄
所示之刑。應執行有期徒刑柒月，如易科罰金，以新臺幣壹仟元
折算壹日。
壬○○所犯如附表貳所示之罪，各處如附表貳編號一至四主文欄
所示之刑。應執行有期徒刑壹年貳月。
寅○○所犯如附表參所示之罪，各處如附表參編號一至四主文欄
所示之刑。應執行有期徒刑玖月，如易科罰金，以新臺幣壹仟元
折算壹日。
辛○○所犯如附表肆所示之罪，各處如附表肆編號一至八主文欄
所示之刑。應執行有期徒刑壹年貳月，如易科罰金，以新臺幣壹
仟元折算壹日。
吳桓棋所犯如附表伍所示之罪，各處如附表伍編號一至五主文欄
所示之刑。應執行有期徒刑捌月，如易科罰金，以新臺幣壹仟元
折算壹日。
庚○○、壬○○、辛○○、寅○○、丁○○等人其餘被訴部分均
無罪。
    事  實
一、辛○○、庚○○及壬○○為兄弟。辛○○於民國96年12月起
    ，在臺北市○○區○○路3 段163 號1 樓開設「金泰禧藝品
    館」，從事販賣為求助民眾以電話提供生辰八字所排出之命
    盤書籍（下稱命書），並以每月新臺幣（下同）30,000元之
    薪資雇用吳桓棋為購買命書之客戶作命理諮詢服務，當諮詢
    之客戶較多時，辛○○則請壬○○、寅○○至上址為客戶作
    命理諮詢服務。庚○○則另於97年2 月起，在臺北市大同區
    ○○○路3 段97號開設「宗萊藝品館」，亦從事販賣命書，
    並以每月30,000元之薪資雇用寅○○以「星羽老師」為名，
    為購買命書之客戶作命理諮詢服務，寅○○每服務一位客戶
    可另外抽成300 元，諮詢之客戶較多時，壬○○亦在該址為
    客戶作命理諮詢服務。嗣因丙○○等人分向辛○○、庚○○
    經營之「金泰禧藝品館」或「宗萊藝品館」購得命書後，因
    不解命書之意思，分持命書前往金泰禧藝品館或宗萊藝品館
    詢問，庚○○、辛○○各明知到場之吳桓棋、壬○○、寅○○等人以命理老師身份於解說命理時會趁機向丙○○等人以
    改運為由詐取財物，仍提供場地及機會而與到場之吳桓棋等
    人各基於不法所有之犯意聯絡，而為如下之詐騙行為：
（一）丙○○於96年12月8 日前往臺北市○○區○○路3 段163
      號1 樓作命理諮詢，寅○○於解說時向丙○○佯稱須花費
      60,000元，購買經衣108 件、白米108 斤，以做功德之方
      式化解劫難及渡化亡魂，丙○○因個人身體及運勢不佳，
      誤信寅○○所言為真而陷於錯誤，交付60,000元予寅○○
      ，然因丙○○之身體健康未獲改善，始知受騙。
（二）丑○○於97年1 月4 日11時許前往臺北市○○區○○路3
      段163 號1 樓作命理諮詢，吳桓棋於解說時向丑○○佯稱
      須花費36,000元，以作法事及以其先生「廖信隆」名義將
      所購買之72件或108 件之黑色海青捐贈寺廟作功德，工作
      之運勢才會變好及小人變少，如果不做的話，會越來越差
      ，丑○○因其夫之工作運勢不佳，誤信吳桓棋所言為真而
      陷於錯誤，交付36,000元予吳桓棋，然因丑○○之夫運勢
      遲未獲改善，始知受騙。
（三）戊○○於97年1 月4 日前往臺北市○○區○○路3 段163
      號1 樓作命理諮詢，吳桓棋於解說時向丑○○佯稱須花費
      12,000元或6,000 元，以作法事之方式改善身體之運勢，
      惟戊○○未帶錢而離去，始未詐騙得逞。
（四）己○○於97年1 月13日前往臺北市○○區○○路3 段163
      號1 樓作命理諮詢，壬○○於解說時向己○○詐稱須花費
      197,000 元，以作法事及以其女「洪郁雯」名義將所購買
      之白米100 斤及袈裟108 件捐贈寺廟作功德，化解洪郁雯
      之劫難厄運，己○○因其女之身體狀況不佳，誤信壬○○
      所言為真而陷於錯誤，於翌（14）日支付197,000 元與壬○○，然己○○之女身體並未獲改善，始知受騙。
（五）巳○○於97年1 月22日前往臺北市○○區○○路3 段163
      號1 樓作命理諮詢，壬○○於解說時向巳○○詐稱須花錢
      購買經衣108 斤、白米108 斤或經衣21斤，捐贈寺廟作功
      德，以化解其子「謝育良」之血光、和尚命及不會娶老婆
      等劫難，然因巳○○未帶錢而離去，始未詐騙得逞。
（六）曾子○○於97年2 月17日前往臺北市大同區○○○路○ 段
      97號作命理諮詢，寅○○於解說時向曾子○○詐稱須花費
      120,000 元，以作法事及以其子「曾祥駿」名義將所購買
      之白米8 包及香108 斤捐贈寺廟作功德，化解曾祥駿之冤
      親債主，曾子○○因急於為子改運而誤信為真，交付120,
      000 元予寅○○，並推由壬○○以斬雞頭之方式作法事以
      取信於曾子○○，然曾祥駿之運勢並未改善，始知受騙。
（七）癸○○於97年3 月初前往臺北市大同區○○○路○ 段97號
      作命理諮詢，寅○○於解說時向癸○○詐稱須花錢購買香
      100 斤，捐贈寺廟作功德，以化解其女「張雅琳」卡到陰
      及被沖犯之劫難，惟癸○○沒錢而離去，始未詐騙得逞。
（八）申○○於97年4 月17日前往臺北市○○區○○路3 段163
      號1 樓作命理諮詢，吳桓棋於解說時向申○○詐稱須花費
      10餘萬元進行法事以化解造成流年不利及工作不順之前世
      冤親債主，但因申○○未陷於錯誤，始未詐騙得逞。
（九）甲○○於97年4 月27日前往臺北市大同區○○○路○ 段97
      號作命理諮詢，寅○○於解說時向甲○○詐稱須花費64,8
      00元購買香108 斤捐贈寺廟作善事，以化解其子「王冠文
      」將於40歲前死亡之情形，甲○○誤信寅○○所言為真而
      陷於錯誤，於翌（14）日支付64,800元予寅○○，甲○○
      則將寅○○交付之香送至臺北縣林口鄉竹林寺，嗣經警方
      通知甲○○到警局作筆錄，始知受騙。
（十）卯○○於97年4 月29日，前往臺北市○○區○○路3 段16
      3 號1 樓作命理諮詢，吳桓棋於解說時向卯○○詐稱須花
      費上萬元之費用進行法事，以化解造成感情運勢不佳之壓
      在卯○○身上無形的東西，卯○○誤信吳桓棋所言為真而
      陷於錯誤，因而先繳交定金2,000 元，嗣於97年5 月2 日
      前往上址，為警告知後始知受騙。
（十一）乙○○於97年5 月1 日，前往臺北市○○區○○路3 段
        163 號1 樓作命理諮詢，吳桓棋於解說時向乙○○詐稱
        須花費72,000元，以作法事及燃燒金紙、香給冤親債主
        之方式，化解工作及家庭之不好運勢，吳桓棋於作法後
        ，乙○○要求回家籌錢而離去，經警察告知而未交付上
        開款項，始未詐騙得逞。
二、壬○○另在臺北市○○區○○路3 段145 號2 樓開設「六合
    論壇」，辰○○因母親長年中風臥床、父親負債，而於98年
    4 月27日晚間，前往臺北市○○區○○路3 段145 號2 樓購
    買命書及作命理諮詢，壬○○竟基於為自己不法所有之意圖
    ，向辰○○詐稱須花費610,000 元，以作法事祭冤親債主及
    購買白米500 斤及香500 斤捐獻寺廟作功德，之後母親之病
    及家中之經濟會變好，辰○○誤信壬○○所言為真而陷於錯
    誤，於翌日（14日）在上址交付610,000 元予壬○○，壬○○並以斬雞頭之方式作法事以取信於辰○○，惟辰○○母親
    之病及家中之經濟均未好轉，辰○○向壬○○要求返還上開
    款項遭拒，始知受騙。
三、案經臺北市政府警察局移送及臺北市政府警察局大同分局報
    告臺灣士林地方法院檢察署檢察官偵查起訴。
    理  由
壹、程序方面：
一、按刑事訴訟法第159 條之3 規定：「被告以外之人於審判中
    有下列情形之一，其於檢察事務官、司法警察官或司法警察
    調查中所為之陳述，經證明具有可信之特別情況，且為證明
    犯罪事實之存否所必要者，得為證據：一、死亡者。二、身
    心障礙致記憶喪失或無法陳述者。三、滯留國外或所在不明
    而無法傳喚或傳喚不到者。四、到庭後無正當理由拒絕陳述
    者。」，立法意旨係以被告以外之人發生事實上無從為直接
    審理之原因，而其於檢察事務官、司法警察（官）調查中所
    為之陳述，係在可信之特別情況下所為，且為證明犯罪事實
    之存否所必要者，為求實體真實發現之訴訟目的，故例外承
    認該等審判外之陳述，亦得為證據。查丙○○已於98年1 月
    5 日死亡之事實，有馬偕紀念醫院淡水分院死亡證明書影本
    1 紙在卷可證（本院卷一第65頁）。另申○○於本院審理期
    間，經按址傳喚及拘提仍未到庭，足見申○○所在不明，已
    無法傳喚到庭。本院審酌丙○○、申○○二人於臺北市政府
    警察局刑事警察大隊證述時之外部情狀，並無強暴、脅迫、
    利誘等顯然違反其意願而使其陳述之情事，且無證據顯示中
    間有為其他外力介入或人為干擾，致影響證人證言純潔性、
    憑信性之可能，應認丙○○及申○○前開之陳述，具有可信
    之特別情況，又該陳述為證明被告寅○○、吳桓棋及辛○○
    犯罪事實存否所必要，自得作為本案之證據。
二、被告以外之人於偵查中向檢察官所為陳述，除顯有不可信之
    情況者外，得為證據，同法第159 條之1 第2 項定有明文。
    偵查中對被告以外之人（包括證人、鑑定人、告訴人、被害
    人及共同被告等）所為之偵查筆錄，或被告以外之人向檢察
    官所提之書面陳述，性質上均屬傳聞證據。惟現階段刑事訴
    訟法規定檢察官代表國家偵查犯罪、實施公訴，依法其有訊
    問被告、證人及鑑定人之權，證人、鑑定人且須具結，而實
    務運作時，檢察官偵查中向被告以外之人所取得之陳述，原
    則上均能遵守法律規定，不致違法取供，其可信度極高，職
    是，被告以外之人前於偵查中已具結而為證述，除反對該項
    供述得具有證據能力之一方，已釋明「顯有不可信之情況」
    之理由外，不宜以該證人未能於審判中接受他造之反對詰問
    為由，即遽指該證人於偵查中之陳述不具證據能力。查證人
    申○○於檢察官偵查中所為之證述，未曾提及檢察官在偵查
    時有不法取供之情形，反對該項供述得具有證據能力之被告
    吳桓棋及辛○○，亦未釋明上開供述有顯不可信之情況，依
    據上開說明，其於偵查中之證言自具有證據能力。
貳、有罪部分：
一、訊據被告辛○○固不否認於上開時、地經營金泰禧藝品館，
    從事販賣命書，並以每月30,000元之薪資雇用吳桓棋為購買
    命書之客戶作命理諮詢服務，有時前來諮詢之客戶較多，壬○○、寅○○也會至上址作命理諮詢服務等情。惟辯稱：伊
    不知道吳桓棋等人為客戶作法事等改運行為云云。被告吳桓
    棋則坦承受僱於辛○○，在金泰禧藝品館替辛○○之客戶為
    命理解說，另丑○○、戊○○、申○○、卯○○、乙○○等
    人為伊服務過之客戶等情，辯稱：法事改運之費用，是伊開
    價格讓客戶選擇，且客戶要跟神明擲筊後，伊才能幫他們做
    ，伊未詐欺云云。
二、被告庚○○坦承於上開時、地經營宗萊藝品館，從事販賣命
    書，並以每月30,000元之薪資雇用寅○○以「星羽老師」為
    名，為購買命書之客戶作命理諮詢服務，寅○○每服務一位
    可另外抽成300 元，以及曾子○○、癸○○及甲○○為伊及
    寅○○之客戶。另壬○○也會過來聊天，看寅○○忙就幫忙
    看等情，惟辯稱：伊只賺販售命書的錢，命理老師為上開客
    戶作法事等改運行為與伊無涉云云。被告寅○○則坦承受僱
    於庚○○從事命理解說，並偶而至辛○○開設之金泰禧藝品
    館替辛○○之客戶為命理解說，另曾子○○、癸○○及甲○○則為伊及庚○○之客戶等情，惟辯稱：伊是提供客戶辦法
    ，是否辦理仍取決於客戶，而且伊幫忙服務時，也會將代購
    之物品如數送到寺廟云云。辯護人則另辯以：庚○○未參與
    解說命理及作法事等改運行為，僅有幫忙寅○○代購客戶所
    需之物品，起訴書所載之丑○○、戊○○、申○○、卯○○
    、乙○○等人為吳桓棋之客戶。另己○○、曾子○○、巳○○、未○○、辰○○為壬○○之客戶。又寅○○有法師顧問
    資格，無證據證明所為之解說有何違背命理之欺罔不實。至
    於建議之改運行為乃行善積德，並不保證從此平安順遂，且
    服務之客戶眾多，卻僅有14人提出告訴，足證所為並非詐欺
    云云。
三、被告壬○○坦承於上開時、地經營六合論壇，且偶而至辛○○開設之金泰禧藝品館替辛○○之客戶為命理解說，另己○○、曾子○○、巳○○、辰○○為其客戶，為客戶作法事有
    賺一些買經衣、海青、白米等的差價等情。辯護人則辯以：
    壬○○並非受僱於庚○○、辛○○或寅○○，會至金泰禧藝
    品館替辛○○之客戶為命理解說，是出於兄弟間之默契，壬○○與客戶間之行為與其他被告無涉。況壬○○有法師顧問
    資格，無證據證明所為之解說有何違背命理之欺罔不實。又
    雞血之儀式並非壬○○所獨創，壬○○以此為客戶壓煞避
    凶，亦非不實之詐術。客戶委請代購之物品伊亦有如數捐贈
    寺廟，且辰○○有自行運送至北海道場，均無詐欺取財之情
    事。至於建議之改運行為乃行善積德，並不保證從此平安順
    遂，且服務之客戶眾多，卻僅有14人提出告訴，足證所為並
    非詐欺云云。
四、經查：
（一）上開犯罪事實，業經被害人申○○、丙○○於警詢指訴，
      以及證人申○○於偵查中結證詳確（97年度偵字第8552卷
      一第50至53、122 至125 頁、97年度偵字第8552卷二第17
      4 至176 頁），並據證人即被害人丑○○、己○○、曾子
      ○○、癸○○、巳○○、甲○○、辰○○、戊○○、乙○○、卯○○於本院審理時證述明確（本院卷一第71至138
      、228 至241 、263 至309 頁、本院卷二第14至50頁），
      且有癸○○、丑○○、曾子○○、巳○○、甲○○、乙○○、戊○○提出之命書（本院卷一第139 至173 、320 至
      340 、373 至381 頁、本院卷二第107 至118 頁）以及辰
      ○○之合作金庫存摺影本、玉山銀行存摺影本（98年度偵
      字第9826號卷第40至42頁）等件附卷可佐。
（二）雖被告等人及辯護人以前情詞置辯，然查：
    1.被告寅○○雖否認有於上開時、地向丙○○表示要以60,0
      00元，購買經衣108 件、白米108 斤，以做功德之方式化
      解劫難及渡化亡魂等情，然被害人丙○○已於警詢時指訴
      甚明，並經丙○○在犯罪嫌疑人記錄表所示之相片指認被
      告寅○○無誤（97年度偵字第8552卷一第122 至126 頁）
      ，故被告寅○○此部分之辯解，自不足採。
    2.關於被告吳桓棋、寅○○、壬○○以命理老師身份各向丑
      ○○等人陳述改運之效果乙節，業據證人丑○○證述：「
      吳桓棋表示作法祭改及購買海青捐獻後，工作會好，小人
      較少，如果不做會越來越差」等語（本院卷一第89、92頁
      ）；證人己○○證述：「壬○○向伊表示要化解其女會遭
      逢劫難厄運，須以做功德方式加以化解，如果不作，以後
      會很不好，身體越來越壞，作法事就會好了，並要以其女
      名字捐贈寺廟白米100 斤及袈裟108 件」等語（本院卷一
      第103 、109 頁）；證人甲○○證述：「寅○○表示其子
      王冠文40歲之前會死，要作善事及祭改，如果不作，有死
      劫，會死掉，要救他」等語（本院卷一第265 、266 、27
      0 頁）；證人卯○○證述：「吳桓棋表示伊遭無形的東西
      壓住，感情運不好，要進行改運，要作祭改，作了就會感
      覺到，不作感情運不開」等語（本院卷二第44、45頁）；
      證人乙○○證述：「吳桓棋表示伊工作及家庭之運勢不好
      要作法即是燒金紙、香給冤親債主，如果不祭改，會比較
      不好」（本院卷二第34頁）；證人辰○○亦證述：「壬○○向伊表示要祭冤親債主，因為沒作功德，要代父母受罪
      ，須拿出100 萬元」（本院卷一第284 、292 頁），互核
      上情，足認被告吳桓棋、寅○○、壬○○以命理老師身份
      各向丑○○等人陳述改運行為時，均有強調及保證上開改
      運具有改除厄運之效果。因此，被告寅○○及壬○○之辯
      護人辯稱建議之改運行為乃行善積德，並不保證從此平安
      順遂云云，應屬卸責之詞，不足採信。
    3.再參酌被告辛○○於本院審理時自承未排自己之命盤就是
      因為不相信，不想瞭解等語（本院卷二第282 頁），顯見
      被告辛○○並不相信命理及改運之可能性，以及被告庚○○、壬○○、寅○○及吳桓棋等人於本院審理時均自承有
      算到各自會有官司纏身之情形（本院卷二第279 、282 、
      285 、286 頁），然被告吳桓棋、壬○○、寅○○卻未用
      伊等向上開被害人所保證改除厄運之改運方式加以化解以
      免除官司之糾葛，亦足證被告庚○○、壬○○、寅○○及
      吳桓棋，根本不信改運行為之效果。惟被告辛○○、庚○○卻仍提供場地及機會，讓到場之被告吳桓棋、寅○○、
      壬○○各以命理老師之身分，向丙○○等人強調其自身或
      其親友命理中陰煞之部分，並吹噓改運行為改變命運之可
      能性，使丙○○等人誤信為真，而進一步同意被告吳桓棋
      、壬○○、寅○○進行虛構效果之法事，及利用一般人相
      信布施寺廟可做功德之心理，並藉此向丙○○等人收取不
      等之金錢牟利，其等所為屬施用詐術之詐欺行為，至為灼
      然。又上開詐欺行為之成立，亦不因有無將代購之物品如
      數送至寺廟而受影響，且被告之行為是否構成詐欺，亦非
      以出面提出告訴之人數多寡加以判斷，自不能據此排除被
      告上開所為並非詐欺行為，被告寅○○、壬○○及庚○○
      之辯護人上開所辯，亦不足採。
    4.又被告壬○○、寅○○之辯護人雖提出中國道教太上老君
      明道會會員證暨法師顧問影本、中國道教太上老君明道會
      聘書（本院審易卷第59至61、92頁）為佐，欲證明所為之
      改運行為並非違背命理之欺罔不實云云。惟被告壬○○、
      寅○○、吳桓琪均不相信改運之效果，卻係利用所學向到
      場詢問命理之丙○○等人，強調其自身或其親友命理中陰
      煞以及改變命運之可能性，藉此向丙○○等人收取不等之
      金錢牟利，業經本院認定如前，尚不因有無取得上開顧問
      或聘書而有不同之認定，是被告壬○○、寅○○辯護人上
      開所辯，亦難採信。
    5.至於被告辛○○另辯稱：伊不知道吳桓棋等人為客戶作法
      事等改運行為云云。被告庚○○辯稱：伊未參與解說命理
      及作法事，只賺販售命書的錢，命理老師為上開客戶作法
      事等改運行為與伊無涉云云。然從被告庚○○與寅○○、
      吳桓棋於前案被查獲後又繼續合作等情（本院卷二第53頁
      ），以及被告庚○○自承知道也不反對命理老師有要求祭
      改之情事（本院卷二第271 頁），再參酌證人壬○○證述
      ：「是辛○○讓伊在承德路作法事」等語（見本院卷二第
      69頁），以及被告吳桓棋自承：「替乙○○代購之香72,0
      00元，是由辛○○代墊」等語（見本院卷二第39頁），在
      在證明被告辛○○及庚○○均明知吳桓棋、壬○○、寅○○等人以命理老師身份於解說時會趁機向購買命書之丙○○等人以改運為由詐取財物，卻仍提供場地及機會讓到場
      吳桓棋、寅○○、壬○○各以命理老師之身分，向丙○○
      等人為上開詐欺行為，則被告辛○○或庚○○自對於各該
      到場之被告吳桓棋、壬○○、寅○○之詐欺行為，有犯意
      聯絡及行為分擔。
五、核被告寅○○、辛○○所為如事實欄一、(一)所示；被告吳桓
    棋、辛○○所為如事實欄一、(二)所示；被告壬○○、辛○○
    所為如事實欄一、(四)所示；被告寅○○、壬○○、庚○○所
    為如事實欄一、(六)所示；被告寅○○、庚○○所為如事實欄
    一、(九)所示；被告吳桓棋、辛○○所為如事實欄一、(十)所示
    ；被告壬○○所為如事實欄二所示，均係犯刑法第339 條第
    1 項之詐欺取財罪。被告吳桓棋、辛○○所為如事實欄一、
    (三)、(八)、(十一)所示；被告壬○○、辛○○所為如事實欄一、(五)
    所示；被告寅○○、庚○○所為如事實欄一、(七)所示，均係
    犯刑法第339 條第3 項、第1 項之詐欺取財未遂罪，檢察官
    起訴意旨認被告此部分犯行係涉詐欺取財既遂部分，容有誤
    會，且無變更起訴法條之問題，又上開被告已著手於詐欺犯
    罪行為之實行，而未生詐得財物之結果，為未遂犯，得依刑
    法第25條第2 項規定，減輕其刑。上開被告所為多次詐欺既
    遂及未遂行為，犯意分別，行為不同，應分論併罰之。又各
    該被告就事實欄一所示之犯行，有犯意聯絡及行為分擔，各
    應論以共同正犯。至於檢察官另認被告等人販賣命書之行為
    屬於上開詐欺取財之部分行為，然查：丙○○等人固均收聽
    被告庚○○、辛○○、壬○○所租用之廣播命理節目而撥打
    電話購買命書，且上開命理節目之CALL IN 內容係採預錄帶
    之方式播放，惟按廣播節目雖有現場或非現場之區分，然非
    所有CALL IN 節目皆應以現場播出為必要，尚難認為係施用
    詐術行為之開端，況且無證據證明上開預錄帶之CALL IN 內
    容有何虛偽不實，再參酌丙○○等人於撥打電話後，對於是
    否要提供生辰八字以購買命書，均有決定與否之權利，並可
    與接聽電話之人員洽談命書價格之高低，於雙方談定後，命
    書則利用宅配方式交付或由訂購者親自領取，之後始給付約
    定之價金。又上開命書依其內容之記載，係以電腦製作完成
    ，其上記載之姓名及八字流年，亦無任何證據證明有何虛偽
    之處，雖命書所載之文字簡略以致一般人難以理解，但收受
    命書後皆可免費接受命理諮詢服務。綜上所述，尚難認被告
    等人取得丙○○等人給付之命書價金，有何施用詐術之行為
    或丙○○等人有何陷於錯誤之情形，檢察官起訴意旨認販賣
    命書之行為屬於上開詐欺取財之部分行為，容有誤會，併此
    敘明。
六、爰審酌被告等人利用丙○○等人對於未來運勢茫然無助之情
    況，強調可藉由作法事或布施寺廟做功德之方式來改變命運
    ，使丙○○等人誤信為真，而進一步詐取丙○○等人交付之
    金錢，手段惡劣，惡性不輕，惟已與被害人丑○○、戊○○
    、己○○、曾子○○、癸○○、甲○○、卯○○等人和解並
    賠償損失，以及各自參與之程度，詐得金額之多寡，對被害
    人所造成之損害程度及犯後態度等一切情狀，分別量處如主
    文所示之刑，並就被告庚○○、辛○○、寅○○、丁○○所
    量處之刑，均諭知易科罰金之折算標準，且就被告5 人均定
    其應執行之刑，以示懲儆。又被告庚○○、辛○○、寅○○
    、丁○○等人於行為時，刑法第41條原規定：「前項（即易
    科罰金之折算標準）規定於數罪併罰，其應執行之刑未逾6
    月者，亦適用之。」，該規定於98年1 月21日修正為：「第
    1 項至第3 項規定於數罪併罰，其應執行之刑未逾6 個月者
    ，亦適用之。」並移列於同條第8 項，且自98年9 月1 日起
    施行（其關於數罪併罰，數宣告刑均得易科罰金，而定應執
    行之刑逾6 個月者，排除適用同條第1 項得易科罰金之規定
    部分，經司法院大法官會議解釋於98年6 月19日公布釋字第
    662 號解釋宣告自該解釋公布日起失其效力），嗣刑法第41
    條於98年12月30日修正公布同條第8 項為「第1 項至第4 項
    及第7 項之規定，於數罪併罰之數罪均得易科罰金或易服社
    會勞動，其應執行之刑逾6 月者，亦適用之。」並自99年1
    月1 日起施行。依刑法第2 條第1 項規定，比較結果修正前
    後之規定，以98年12月30日修正之刑法第41條第8 項之規定
    較有利於被告，爰併依上開規定，就所定應執行之刑諭知易
    科罰金之折算標準。又「數罪併罰中之一罪，依刑法規定得
    易科罰金，若因與不得易科之他罪併合處罰結果而不得易科
    罰金時，原可易科部分所處之刑，自亦無庸為易科折算標準
    之記載。」大法官釋字第144 號解釋可資參照。查被告壬○○所為事實欄二所示之詐欺行為，經本院判處有期徒刑7 月
    ，雖其餘犯行經本院判處6 月以下不等之有期徒刑，參照上
    開大法官解釋，上開二罪已均不得易科罰金，亦即上開定應
    執行刑之裁判亦不必諭知易科罰金之折算標準，併此敘明。
參、無罪部分：
一、公訴意旨另以：
  (一)事實欄一所示丙○○等人，均係收聽有犯意聯絡之被告庚○○、辛○○所租用之廣播命理節目，且上開命理節目之CALL
    IN內容係由犯意聯絡之壬○○提供之預錄帶內容，使丙○○
    等人誤認為係現場CALL IN 之節目，而撥打電話以一本2,00
    0 元至3,000 元之價格買受命書，並進而由壬○○及有犯意
    聯絡之寅○○、吳桓琪各為事實欄一所示之不實改運行為，
    以詐取丙○○等人交付之金錢，除上開認定有罪之被告外，
    其餘被告亦共同涉有刑法第339 條第1 項之詐欺取財罪嫌。
  (二)午○○於收聽星羽老師之廣播節目（轉運人生）後，於97年
    3 月3 日撥打0000000000、0000000000號電話，對方告知欲
    改運應先提供生辰八字，午○○不疑有他，遂提供其本人及
    2 個兒子顏文華、顏文泰的生辰八字，並於同年月3 月4日
    下午收到命書，支付9,000 元予宅配人員，其於3 月中旬依
    約前往臺北市大同區○○○路○ 段97號1 樓「宗萊藝品館」
    諮詢命理，被告寅○○向其謊稱其身體不佳、其子運勢不佳
    ，應作法事否則生命會有劫難，午○○未同意進行法事，始
    未詐騙得逞。另未○○於收聽廣播之命理節目後，於97年4
    月15日撥打0000000000號電話，對方告知欲改運須提供生辰
    八字，未○○誤信而提供其本人的生辰八字，並於同年月16
    日收到命書，且支付2000元予宅配人員，然因未○○無暇，
    遂未依約前往諮詢命理。因認被告5 人另共同涉有刑法第33
    9 條第1 項之詐欺取財罪嫌。
二、按犯罪事實應依證據認定之，無證據不得認定犯罪事實；又
    不能證明被告犯罪或其行為不罰者，應諭知無罪之判決，為
    刑事訴訟法第154 條第2 項、第301 條第1 項所明文。又事
    實之認定，應憑證據，如未能發現相當之證據，或證據不足
    以證明，自不能以推測或擬制之方法，為裁判之基礎（最高
    法院40年台上字第86號判例意旨參照）。次按刑事訴訟法第
    161 條已於91年2 月8 日修正公布，修正後同條第1 項規定
    ：檢察官就被告犯罪事實，應負舉證責任，並指出證明之方
    法。因此，檢察官對於起訴之犯罪事實，應負提出證據及說
    服之實質舉證責任。倘其所提出之證據，不足為被告有罪之
    積極證明，或其闡明之證明方法，無從說服法官以形成被告
    有罪之心證，基於無罪推定之原則，自應為被告無罪判決之
    諭知（最高法院92年台上字第128 號判例可參）。
三、經查：
  (一)關於丙○○等人收聽之廣播命理節目之CALL IN 內容固係以
    預錄帶之方式播放，然無證據證明上開預錄帶之CALL IN 內
    容有何不實，且以電話購買命書亦非被告施用詐術之行為，
    均如前述，另丙○○等人持購得之命書由被告寅○○、吳桓
    棋、壬○○等人為命理解說，亦無證據證明所為之命理解說
    有何不實，再參酌被告寅○○、吳桓棋、壬○○等人為命理
    解說時，除有共同服務客戶之情形，彼此顯難知悉他人是否
    有為不實之改運行為。況且被告寅○○、吳桓棋、壬○○相
    同時間所為改運行為之地點不同，亦難認有接觸彼此之客戶
    ，且實際向丙○○等以不實改運方式行詐取財物之被告，均
    詳如前述，並沒有積極證據可以證明除上開認定有罪之被告
    外，其餘被告亦同有犯意聯絡及行為分擔之情形。
  (二)至於被害人午○○接受被告寅○○之命理解說時，被告寅○○並未表示要做任何改運行為而僅是建議伊要常拜拜，業據
    證人午○○於本院審理時證述甚明（本院卷一第248 頁），
    另被害人未○○則是以電話向一名女命理老師詢問命書所載
    之意思，該名女命理老師在電話中並未提及改運一事，亦據
    未○○於本院審理時證述在卷（本院卷一第262 頁），均難
    認被告5 人有何施用詐術之行為。
四、綜上所述，除上開認定有罪之部分外，並無證據被告5 人另
    涉有刑法第339 條第1 項之詐欺取財罪嫌。此外，復查無其
    他積極證據足認被告5 人有檢察官所指之其他犯行，依法自
    應就其餘被訴部分均為無罪之諭知。
據上論斷，應依刑事訴訟法第299 條第1 項前段、第301 條第1
項，刑法第2 條第1 項、第28條、第339 條第1 項、第3 項、第
25條、第41條第1 項前段、第8 項、第51條第5 款，刑法施行法
第1 條之1 ，判決如主文。
本案經檢察官張紜瑋到庭執行職務。
中    華    民    國    99    年    7     月    21    日
                  刑事第四庭  審判長法  官  李正紀
                                    法  官  莊明達
                                    法  官  林政佑
以上正本證明與原本無異。
如不服本判決應於收受判決後10日內向本院提出上訴書狀，並應
應敘述具體理由。其未敘述上訴理由者，應於上訴期間屆滿後20
日內向本院補提理由書（均須按他造當事人之人數附繕本）「切
勿逕送上級法院」。
                                    書記官  蔡昀潔
中    華    民    國    99    年    7     月    21    日
附表壹（被告庚○○部分）：
┌──┬────┬─────┬─────┬────────────┐
│編號│被  告  │被害人    │犯罪事實  │    主     文           │
│    │        │          │          │                        │
├──┼────┼─────┼─────┼────────────┤
│一  │庚○○  │曾子○○  │事實欄一、│庚○○共同犯詐欺取財罪，│
│    │        │          │(六)所示犯罪│處有期徒刑肆月，如易科罰│
│    │        │          │事實      │金，以新臺幣壹仟元折算壹│
│    │        │          │          │日。                    │
├──┼────┼─────┼─────┼────────────┤
│二  │庚○○  │癸○○    │事實欄一、│庚○○共同犯詐欺取財未遂│
│    │        │          │(七)所示犯罪│罪，處有期徒刑貳月，如易│
│    │        │          │事實      │科罰金，以新臺幣壹仟元折│
│    │        │          │          │算壹日。                │
├──┼────┼─────┼─────┼────────────┤
│三  │庚○○  │甲○○    │事實欄一、│庚○○共同犯詐欺取財罪，│
│    │        │          │(九)所示犯罪│處有期徒刑參月，如易科罰│
│    │        │          │事實      │金，以新臺幣壹仟元折算壹│
│    │        │          │          │日。                    │
└──┴────┴─────┴─────┴────────────┘
附表貳（被告壬○○部分）：
┌──┬────┬─────┬─────┬────────────┐
│編號│被  告  │被害人    │犯罪事實  │    主     文           │
│    │        │          │          │                        │
├──┼────┼─────┼─────┼────────────┤
│一  │壬○○  │己○○    │事實欄一、│壬○○共同犯詐欺取財罪，│
│    │        │          │(四)所示犯罪│處有期徒刑肆月。        │
│    │        │          │事實      │                        │
├──┼────┼─────┼─────┼────────────┤
│二  │壬○○  │巳○○    │事實欄一、│壬○○共同犯詐欺取財未遂│
│    │        │          │(五)所示犯罪│罪，處有期徒刑貳月。    │
│    │        │          │事實      │                        │
├──┼────┼─────┼─────┼────────────┤
│三  │壬○○  │曾子○○  │事實欄一、│壬○○共同犯詐欺取財罪，│
│    │        │          │(六)所示犯罪│處有期徒刑肆月。        │
│    │        │          │事實      │                        │
├──┼────┼─────┼─────┼────────────┤
│四  │壬○○  │辰○○    │事實欄二所│壬○○犯詐欺取財罪，處有│
│    │        │          │示犯罪事實│期徒刑柒月。            │
└──┴────┴─────┴─────┴────────────┘
附表參（被告寅○○部分）：
┌──┬────┬─────┬─────┬────────────┐
│編號│被  告  │被害人    │犯罪事實  │    主     文           │
│    │        │          │          │                        │
├──┼────┼─────┼─────┼────────────┤
│一  │寅○○  │丙○○    │事實欄一、│寅○○共同犯詐欺取財罪，│
│    │        │          │(一)所示犯罪│處有期徒刑參月，如易科罰│
│    │        │          │事實      │金，以新臺幣壹仟元折算壹│
│    │        │          │          │日。                    │
├──┼────┼─────┼─────┼────────────┤
│二  │寅○○  │曾子○○  │事實欄一、│寅○○共同犯詐欺取財罪，│
│    │        │          │(六)所示犯罪│處有期徒刑肆月，如易科罰│
│    │        │          │事實      │金，以新臺幣壹仟元折算壹│
│    │        │          │          │日。                    │
├──┼────┼─────┼─────┼────────────┤
│三  │寅○○  │癸○○    │事實欄一、│寅○○共同犯詐欺取財未遂│
│    │        │          │(七)所示犯罪│罪，處有期徒刑貳月，如易│
│    │        │          │事實      │科罰金，以新臺幣壹仟元折│
│    │        │          │          │算壹日。                │
├──┼────┼─────┼─────┼────────────┤
│四  │寅○○  │甲○○    │事實欄一、│寅○○共同犯詐欺取財罪，│
│    │        │          │(九)所示犯罪│處有期徒刑參月，如易科罰│
│    │        │          │事實      │金，以新臺幣壹仟元折算壹│
│    │        │          │          │日。                    │
└──┴────┴─────┴─────┴────────────┘
附表肆（被告辛○○部分）：
┌──┬────┬─────┬─────┬────────────┐
│編號│被  告  │被害人    │犯罪事實  │    主     文           │
│    │        │          │          │                        │
├──┼────┼─────┼─────┼────────────┤
│一  │辛○○  │丙○○    │事實欄一、│辛○○共同犯詐欺取財罪，│
│    │        │          │(一)所示犯罪│處有期徒刑參月，如易科罰│
│    │        │          │事實      │金，以新臺幣壹仟元折算壹│
│    │        │          │          │日。                    │
├──┼────┼─────┼─────┼────────────┤
│二  │辛○○  │丑○○    │事實欄一、│辛○○共同犯詐欺取財罪，│
│    │        │          │(二)所示犯罪│處有期徒刑參月，如易科罰│
│    │        │          │事實      │金，以新臺幣壹仟元折算壹│
│    │        │          │          │日。                    │
├──┼────┼─────┼─────┼────────────┤
│三  │辛○○  │戊○○    │事實欄一、│辛○○共同犯詐欺取財未遂│
│    │        │          │(三)所示犯罪│罪，處有期徒刑貳月，如易│
│    │        │          │事實      │科罰金，以新臺幣壹仟元折│
│    │        │          │          │算壹日。                │
├──┼────┼─────┼─────┼────────────┤
│四  │辛○○  │己○○    │事實欄一、│辛○○共同犯詐欺取財罪，│
│    │        │          │(四)所示犯罪│處有期徒刑肆月，如易科罰│
│    │        │          │事實      │金，以新臺幣壹仟元折算壹│
│    │        │          │          │日。                    │
├──┼────┼─────┼─────┼────────────┤
│五  │辛○○  │巳○○    │事實欄一、│辛○○共同犯詐欺取財未遂│
│    │        │          │(五)所示犯罪│罪，處有期徒刑貳月，如易│
│    │        │          │事實      │科罰金，以新臺幣壹仟元折│
│    │        │          │          │算壹日。                │
├──┼────┼─────┼─────┼────────────┤
│六  │辛○○  │申○○    │事實欄一、│辛○○共同犯詐欺取財未遂│
│    │        │          │(八)所示犯罪│罪，處有期徒刑貳月，如易│
│    │        │          │事實      │科罰金，以新臺幣壹仟元折│
│    │        │          │          │算壹日。                │
├──┼────┼─────┼─────┼────────────┤
│七  │辛○○  │卯○○    │事實欄一、│辛○○共同犯詐欺取財罪，│
│    │        │          │(十)所示犯罪│處有期徒刑參月，如易科罰│
│    │        │          │事實      │金，以新臺幣壹仟元折算壹│
│    │        │          │          │日。                    │
├──┼────┼─────┼─────┼────────────┤
│八  │辛○○  │乙○○    │事實欄一、│辛○○共同犯詐欺取財未遂│
│    │        │          │(十一)所示犯罪│罪，處有期徒刑貳月，如易│
│    │        │          │事實      │科罰金，以新臺幣壹仟元折│
│    │        │          │          │算壹日。                │
└──┴────┴─────┴─────┴────────────┘
附表伍（被告吳桓棋部分）：
┌──┬────┬─────┬─────┬────────────┐
│編號│被  告  │被害人    │犯罪事實  │    主     文           │
│    │        │          │          │                        │
├──┼────┼─────┼─────┼────────────┤
│一  │吳桓棋  │丑○○    │事實欄一、│吳桓棋共同犯詐欺取財罪，│
│    │        │          │(二)所示犯罪│處有期徒刑參月，如易科罰│
│    │        │          │事實      │金，以新臺幣壹仟元折算壹│
│    │        │          │          │日。                    │
├──┼────┼─────┼─────┼────────────┤
│二  │吳桓棋  │戊○○    │事實欄一、│吳桓棋共同犯詐欺取財未遂│
│    │        │          │(三)所示犯罪│罪，處有期徒刑貳月，如易│
│    │        │          │事實      │科罰金，以新臺幣壹仟元折│
│    │        │          │          │算壹日。                │
├──┼────┼─────┼─────┼────────────┤
│三  │吳桓棋  │申○○    │事實欄一、│吳桓棋共同犯詐欺取財未遂│
│    │        │          │(八)所示犯罪│罪，處有期徒刑貳月，如易│
│    │        │          │事實      │科罰金，以新臺幣壹仟元折│
│    │        │          │          │算壹日。                │
├──┼────┼─────┼─────┼────────────┤
│四  │吳桓棋  │卯○○    │事實欄一、│吳桓棋共同犯詐欺取財罪，│
│    │        │          │(十)所示犯罪│處有期徒刑參月，如易科罰│
│    │        │          │事實      │金，以新臺幣壹仟元折算壹│
│    │        │          │          │日。                    │
├──┼────┼─────┼─────┼────────────┤
│五  │吳桓棋  │乙○○    │事實欄一、│吳桓棋共同犯詐欺取財未遂│
│    │        │          │(十一)所示犯罪│罪，處有期徒刑貳月，如易│
│    │        │          │事實      │科罰金，以新臺幣壹仟元折│
│    │        │          │          │算壹日。                │
└──┴────┴─────┴─────┴────────────┘
附錄本案論罪科刑法條之依據：
中華民國刑法第339條
（普通詐欺罪）
意圖為自己或第三人不法之所有，以詐術使人將本人或第三人之
物交付者，處 5 年以下有期徒刑、拘役或科或併科 1 千元以下
罰金。
以前項方法得財產上不法之利益或使第三人得之者，亦同。
前二項之未遂犯罰之。

司法院資訊處製作；財團法人民間司法改革基金會備份。
